【裁判字號】    98,訴易,9
【裁判日期】    980630
【裁判案由】    損害賠償
【裁判全文】
臺灣高等法院高雄分院民事判決           98年度訴易字第9號
原      告  乙○○
被      告  甲○○
上列當事人間請求損害賠償事件，原告於刑事訴訟（本院98年度
上易字第90號）提起附帶民事訴訟（本院98年度附民字第25號）
，經刑事庭裁定移送，本院於98年6月17日辯論終結，判決如下
︰
    主    文
被告應給付原告新台幣壹佰貳拾萬元。
訴訟費用由被告負擔。
    事實及理由
一、被告未於言詞辯論期日到場，核無民事訴訟法第386 條所列
    各款情形，爰依原告之聲請，由其一造辯論而為判決。
二、原告起訴主張：兩造原係男女朋友，被告於民國94年6 月28
    日與全家便利商店股份有限公司（下稱全家便利商店公司）
    簽訂加盟契約書，獨資經營址設高雄市鼓山區○○○○路10
    0 號1 樓之全家便利商店高雄美術館店（下稱全家超商美術
    館店），嗣因經濟狀況不佳，影響全家超商美術館店之財務
    及經營，而尋求原告資助，兩造遂於94年11月2 日簽訂「全
    家便利商店美術館店共同經營契約書」（下稱系爭共同經營
    契約書），約定雙方各自出資新台幣（下同）120 萬元，合
    夥經營全家超商美術館店。嗣兩造感情生變，於95年2 月間
    分手，詎被告未經原告同意，擅自將全家超商美術館店之加
    盟權以220 萬元之價格讓與楊晴瀅，且未分派原告所應得之
    款項，致伊受有損害，爰依侵權行為之法律關係，求為判決
    被告應給付原告120 萬元。
三、被告未於言詞辯論期日到場，惟依其於刑事附帶民事訴訟程
    序則以：全家超商美術館店係伊獨資經營，伊並未與原告成
    立合夥關係，原告亦未投資120 萬元，系爭共同經營契約書
    係因原告欲藉此向父母索款償債而要求伊所簽訂。全家超商
    美術館店既為伊獨資經營，伊將經營權讓與楊晴瀅，亦與原
    告無涉等語，資為抗辯。
四、本院判斷：
  (一)原告對於起訴原因已有相當之證明，而被告於抗辯事實並無
    確實證明方法，僅以空言爭執者，當然認定其抗辯事實之非
    真正，而應為被告不利益之裁判（最高法院8 年上字第1679
    號著有判例可資參照）。次按合夥人之出資及其合夥財產，
    為合夥人全體之公同共有，故合夥營業之移轉，非經合夥人
    全體同意，不得為之。如執行業務之合夥人未得合夥人全體
    同意，擅將合夥營業移轉於他人，即屬侵權行為，對於合夥
    人因此所受損害，應負賠償之責（最高法院19年上字第3150
    號判例、69年台上字第699 號判決意旨參照）。
  (二)原告主張被告於94年6 月28日與全家便利商店公司簽訂加盟
    契約書，獨資經營全家超商美術館店，嗣被告經濟狀況不佳
    ，影響全家超商美術館店之財務及經營，而尋求原告資助，
    兩造遂於94年11月2 日簽訂共同經營契約書，約定雙方各自
    出資120 萬元，共同經營全家超商美術館店之事實，業據提
    出被告不爭執其真正之全家便利商訂加盟契約書、全家超商
    美術館店共同經營契約書影本附在刑事卷可稽。且依兩造所
    簽訂之共同經營契約書第1 條載明「攸關參與全家便利商店
    美術館店之經營契約係乙方（被告）個人和該公司（全家便
    利商店公司）所訂定，然因甲方（原告）亦有出資，乃共同
    經營之事業體。」及第2 條載明：「甲、乙雙方各出資120
    萬元」，則原告對其主張之事實既已為相當之證明，自堪信
    為真實。被告雖辯稱系爭共同經營契約書係因原告欲藉此向
    父母索款償債而要求伊所簽訂云云，惟未能舉證以實其說，
    被告執而主張伊未與原告成立合夥關係，洵不足取。
  (三)被告雖另辯以原告未為出資云云，惟與兩造共同經營契約書
    記載原告亦有出資乙情不符，顯不足採。至原告於刑事程序
    所稱伊向母親借用120 萬元，伊母同意伊提領伊母帳戶內12
    0 萬元，伊並未直接匯款120 萬元至被告帳戶，而係陸續支
    付被告所積欠之工程款、員工薪資、房租及票款等費用等語
    ，固與陳月霞帳戶明細自94年11月4 日至94年11月30日間現
    金提領及匯款金額合計117 萬1012元不符，就此原告主張其
    餘不足部分29萬0018元係伊以現金給付；及原告嗣後另主張
    伊於94年11月4 日所提領之66萬0982元，伊先拿一部分清償
    伊所積欠之卡債，事後預借現金用於全家超商美術館店之支
    付款等語，固未能提出證據證明。惟被告雖擔任全家超商美
    術館店店長，原告擔任副店長，惟因兩造係男女朋友關係，
    全家超商美術館店所有存摺帳戶均係原告負責，被告幾乎不
    管事，該店係由原告經營，所有員工薪資、進貨、利益分配
    等事全部均由原告負責等情，業經被告於刑事程序自承無訛
    （高雄地檢署95年度他字卷第9116號第33頁）；且全家超商
    美術館店之經營有虧損，亦經證人曾馨慧於刑事程序結證明
    確（原審法院97年度易字第329 號背信案卷第97頁）。則於
    雙方感情尚未破裂，原告陸續由其母帳戶提領現金或自行借
    款支付該店所欠員工薪資、房租、工程款及票款等費用，而
    未經雙方立據，與常情無違，尚難據此即為原告不利之認定
    ，亦不得以原告自其母帳戶所提領之現金與其依約應出資12
    0 萬元之金額不符，遽認原告未為出資120 萬元。
  (四)兩造間合夥經營全家超商美術館店，原告出資120 萬元，業
    如前述；惟被告於95年9 月13日提前與全家便利商店公司終
    止加盟合約，並將全家超商美術館店之經營權讓與楊晴瀅，
    由楊晴瀅承受加盟全家便利商店公司等情，有全家便利商店
    公司96年12月12日函文、全家便利商店加盟契約書、加盟契
    約終止協議書附於高雄地檢署96年偵字第22823 號被告背信
    案偵查卷可稽，並經證人楊晴瀅於刑事偵查中結證其與被告
    約定轉讓價金為220 萬元，但因扣除一些工程款，實際支付
    200 萬元價金予被告等語（高雄地檢署95年度他字卷第9116
    號第33頁）。查楊晴瀅與兩造間合夥經營全家超商美術館店
    並無利害關係，其就見聞事實所為陳述既無瑕疵，自堪採信
    。被告於刑事程序辯稱伊好像是以150 萬元價金將全家超商
    美術館店經營權讓與楊晴瀅云云，要無可採。又被告於偵查
    中自承其讓與系爭便利商店經營權，未經原告同意，則被告
    擅將合夥營業移轉於他人，依上開說明，即屬侵權行為。且
    原告主張被告將全家超商美術館店經營權轉讓楊晴瀅後，迄
    未償還原告出資金額之事實，被告並未到庭爭執，堪信屬實
    。茲兩造間合夥營業已全部轉讓他人而不存在，自無需踐行
    解散清算之必要，則原告主張其因被告侵權行為而受有出資
    額無法取回之損害，得向被告求償出資金額，即屬有據。
六、綜上所述，原告依侵權行為之規定，請求被告給付120 萬元
    ，為有理由，應予准許。
七、據上論結，本件原告之訴為有理由，依民事訴訟法第385 條
    第1 項前段、第78條，判決如主文。
中    華    民    國    98    年    6     月    30    日
                            民事第六庭
                                審判長法官  許明進
                                法      官  李炫德
                                法      官  徐文祥
以上正本證明與原本無異。
本件不得上訴。
中    華    民    國    98    年    7     月    2     日
                                書  記  官  呂素珍


司法院資訊處製作；財團法人民間司法改革基金會備份。
